【裁判字號】    90,上易,3417
【裁判日期】    901031
【裁判案由】    竊盜
【裁判全文】
臺灣高等法院刑事判決                  九十年度上易字第三四一七號
    上  訴  人  臺灣桃園地方法院檢察署檢察官
    被      告  甲○○
右上訴人，因被告竊盜案件，不服臺灣桃園地方法院，九十年度易字第一二二三號，
中華民國九十年七月三十一日第一審判決（起訴案號：臺灣桃園地方法院檢察署九十
年度偵緝字第二四九號）提起上訴，本院判決如左：
    主    文
上訴駁回。
    理    由
一、公訴意旨略以：被告甲○○曾有多次竊盜前科，甫於八十九年十二月八日執行完
    畢仍不知悔改，復意圖為自己不法之所有，於八十九年十二月十七日二十一時許
    ，在桃園縣龜山鄉○○○路華廈飯店前，以自製鑰匙竊取廖純妙所有車牌號碼Ｘ
    ＱＣ－六六七號重型機車一輛，得手後留供己用，嗣於九十年一月二日二十時三
    十分許，在桃園縣大園鄉果林村二鄰拔子林九之十一號前，為警查獲，並扣得前
    揭機車一輛、鑰匙一支。因認被告涉犯刑法第三百二十條第一項竊盜罪嫌。
二、本件公訴人認被告甲○○涉犯刑法第三百二十條第一項之竊盜罪嫌，無非以被告
    於警訊及偵查中之辯詞前後不一，顯見遭竊機車並非被告所借用，及被害人乙○
    ○之指訴、証人顧陳瑞英、游進益之証詞，並有贓物領據、扣押物品清單附卷可
    稽，資為論據。
三、按犯罪事實應依證據認定之，無證據不得推定其犯罪事實，刑事訴訟法第一百五
    十四條定有明文。又認定不利於被告之事實，須依積極證據，苟積極證據不足為
    不利於被告事實之認定時，即應為有利於被告事實之認定，更不必有何有利之證
    據，此最高法院三十年上字第八一六號著有判例。另認定犯罪事實應依證據，為
    刑事訴訟法所明定，故被告否認犯罪事實所持之辯解，縱屬不能成立，仍非有積
    極證據足以證明其犯罪行為，不能遽為有罪之認定，此最高法院三十年上字第一
    八三一號亦著有判例。
四、惟查：被告甲○○自警訊、檢察官偵查中乃至原審及本院審理時，均供稱：該車
    是綽號「阿輝」之真實姓名年籍均不詳之成年男子所借予，因伊剛從監獄出來，
    沒有交通工具想跟「阿輝」借，而「阿輝」從他褲袋拿出一把鑰匙，將該鑰匙插
    入該部機車借予伊等語（參見台灣桃園地方法院檢察署九十年度偵字第九七六號
    偵查卷未編頁碼、原審九十年七月十二日及本院審判筆錄），雖其無法提供綽號
    「阿輝」男子之年籍資料以供查證，然無法否定該人之存在。況縱有如檢察官所
    述之上揭諸種推論，被告所辯縱屬不能成立，然依上揭最高法院三十年上字第一
    八三一號判例意旨，仍不能持此為認定被告犯罪之論據。蓋依經驗法則，盜贓物
    之取得或出於竊盜、收受、故買贓物及侵占離本人所持有之物，或因不知情而取
    得，原因非只一端，要難僅因被告駕駛被竊汽車，為警查獲，即認被告有竊盜之
    犯行。又依被告所供承情節，以前與「阿輝」一起在台北松山工作而認識，因被
    告剛出獄沒有交通工具，所以「阿輝」將前開機車借予被告，究其行為內涵，尚
    難遽認被告業已參與犯罪構成要件行為，是其與「阿輝」間就竊盜犯行是否具有
    犯意聯絡與行為分擔，實不無疑義。又證人即陪同被告至機車行修理機車之顧陳
    瑞英與為被告修理機車之機車行老闆游進益，皆未親眼目睹被告行竊前開機車或
    向綽號「阿輝」之人借得機車，是尚難僅憑其等證詞，而為有何不利被告之認定
    。此外，復查無其他積極證據足資證明被告有何竊盜之犯行，其犯罪自屬不能證
    明，原審因而諭知無罪判決，經核於法並無違誤。
五、公訴人上訴意旨仍以該車牌號碼ＸＱＣ－六六七號重型機車，係被害人廖純妙所
    有遭竊之機車，有使用人乙○○於九十年一月三日警詢筆錄供述明確，又有贓物
    領據一份在卷可稽，而質之被告就綽號「阿輝」者之姓名、年籍、聯絡地址等相
    關資料全然不知，所述借車、還車時間，認識經過之供述均不相符合，前揭機車
    又係被告使用中經警查獲，騎用機車竟無行車執照，而被告所犯竊盜罪行前科累
    累，有臺灣桃園地方法院檢察署刑案資料查註紀錄表及本院被告全國前案紀錄表
    一份在卷可稽，當知騎用機車須帶行車執照，況此乃一般常識，故被告所辯，
    顯係卸責之詞，自不足採信，執以指摘原判決認事採證不當云云，但查被告辯詞
    縱使前後不相符合，不能成立，亦無法提供阿輝年籍資料以供查證，然依最高法
    院三十年上字第一八三一號判例意旨以觀，仍不能持為認定被告犯罪之論據，上
    訴難認有理由，應予駁回。
六、至被告是否另涉有刑法第三百四十九條第二項之收受贓物罪，則應由檢察官另行
    依法處理，併此敘明。
據上論斷，應依刑事訴訟法第三百六十八條，判決如主文。
本案經檢察官鄭龍照到庭執行職務。
中    華    民    國      九十    年      十        月      三十一      日
                            臺灣高等法院刑事第十庭
                                審判長法  官  溫  耀  源
                                      法  官  林  銓  正
                                      法  官  黃  金  富
右正本證明與原本無異。
不得上訴。
                                      書記官  江  采  廷
中    華    民    國      九十    年      十一      月        一        日


司法院資訊處製作；財團法人民間司法改革基金會備份。
